臺灣南投地方法院民事裁定
111年度簡抗字第6號
抗  告  人  蕭方彥  


相  對  人  簡義凱  



上列當事人間車輛所有權移轉登記事件，抗告人對於中華民國11
1年2月15日本院南投簡易庭110年度投簡字第438號所為裁定提起
抗告，本院裁定如下：
    主  文
原裁定廢棄。
抗告費用新臺幣壹仟元由相對人負擔。
    理  由
一、抗告意旨略以：相對人住所地位於南投縣；且車牌號碼：00
    0-0000號自用小客貨車（下稱系爭車輛）於兩造於民國110
    年5月5日和解時位於南投縣、現今置放於彰化縣，則兩造間
    交還車輛所有權之債務履行地，應位於彰化縣或南投縣甚明
    ；又本件非專屬管轄事件，兩造間亦無合意管轄法院於臺灣
    臺北地方法院（下稱臺北地院）之約定，是本件管轄法院，
    應以相對人住所地或交還系爭車輛所有權之債務履行地，即
    南投縣或彰化縣所在之法院為管轄。然原審遽認本件債務履
    行地位於臺北市，逕以臺北地院為本件管轄法院，排除相對
    人住所地所在之本院，已違反民事訴訟法第1條第1項規定，
    爰提起抗告，請求廢棄原裁定等語。
二、相對人答辯意旨略以：抗告人經營之高通汽車有限公司前於
    107年8月12日將變造里程數之系爭車輛出售予相對人，致相
    對人受有損害，相對人因此向臺灣彰化地方檢察署（下稱彰
    化地檢署）提起告訴，經兩造於110年5月5日達成和解，但
    為避免抗告人繼續藉由辦理系爭車輛所有權移轉登記之手續
    繼續侵害相對人之權益，故兩造之債務履行地應為臺北市區
    監理所，而非抗告人較熟悉之中部地區監理所，且抗告人亦
    據兩造間LINE對話紀錄，於起訴時主張兩造間債務履行地為
    臺北市，顯示本件債務履行地確實位於臺北市，而應由臺北
    地院管轄甚明，原裁定並無違誤等語。
三、經查：
　㈠抗告人於110年11月24日起訴請求相對人應協同抗告人將系爭
    車輛向監理機關過戶登記予抗告人，並向原審陳報相對人之
    身分證影本、系爭車輛行照影本（見原審卷第21頁），經原
    審查詢相對人戶籍資料，確認相對人設籍於南投縣，是依民
    事訴訟法第1條第1項前段規定，本院為有管轄權之法院。又
    就兩造是否有約定債務履行地一事，經本院通知兩造表示意
    見並提出兩造間完整之LINE對話紀錄，其對話紀錄略以：「
    （110年10月6日）抗告人：約週五過戶OK嗎？」、「（110
    年10月7日）相對人：證件都在我姊夫那邊，星期五OK／約臺
    北市區監理所 臺北市○○區○○路○段00號／10點／有問題／你直
    接找我姊夫（手機號碼省略）抗告人撥打電話予相對人未接
    ，取消通話」、「(110年10月14日）相對人：我姊夫問你幾
    時要上台北辦理過戶？抗告人：當初有說好結清完你拿證件
    來給我們過戶，現在又為難一定要我們把車子開上台北過戶
    ，過戶車子要驗車，車子沒有車牌也無法上去。……你是本人
    ，你可以帶著你的證件我們一起到彰化監理站辦理即可。……
    」、「（110年11月10日）抗告人：請問我們方便約個時間
    彰化監理站過戶嗎／相對人：上次我姊夫不是跟你約到臺北
    市監理機關辦理嗎？你又不回覆他也跟你說了我所有證件都
    在我姊夫那邊，車輛無法上路問題可以先申請臨時牌上路驗
    車／清償過戶驗車／下週一早上8:00-12:00／我們約台北市○○
    路○段00號／聯絡人：傅先生（手機號碼省略）」、「（110
    年12月15日）相對人：要驗車過戶快點上來台北驗一驗，不
    要一直搞不清狀況。（見本院卷第55頁至第59頁、第77頁至
    第80頁）」，顯示相對人雖於110年10月7日曾要約抗告人至
    位於臺北市之臺北市區監理站辦理系爭車輛車籍所有權移轉
    登記，但並未經抗告人承諾，抗告人嗣於110年10月14日復
    要約相對人至位於彰化縣之彰化監理站辦理系爭車輛車籍所
    有權移轉登記，顯見兩造就系爭車輛究竟要到臺北或彰化監
    理機關辦理過戶登記向有歧見，此外，卷內亦無其他資料證
    明兩造就系爭車輛移轉確有以臺北市監理站作為債務履行地
    之約定，故無民事訴訟法第12條規定之適用。是應依同法第
    1條第1項前段規定，相對人住所地所在之法院當屬有管轄權
    之法院，抗告人於本院簡易庭之起訴，於法並無不合。
　㈡原審未審酌上情，以本件兩造約定有債務履行地於臺北市，
    即認本件有同法第12條規定情形應由臺北地院管轄，進而為
    移轉管轄之裁定，尚有未洽。抗告人指摘原裁定不當，求予
    廢棄，為有理由，爰由本院將原裁定廢棄，發回原審另為適
    法之處理。
四、據上論結，本件抗告為有理由，爰裁定如主文。
中　　華　　民　　國　　111 　年　　5 　　月　　12　　日
                  民事第一庭  審判長法  官  張毓珊
　　　　　　　　　　　　　　　      法  官  蔡志明
    　　　　　　　　　　　　　　　　法　官　葛耀陽
以上正本係照原本作成。
本件不得再抗告。
中　　華　　民　　國　　111 　年　　5 　　月　　13　　日
                                    書記官　黃婉淑